臺灣高等法院高雄分院刑事判決　　　　99年度上易字第1292號
上　訴　人　臺灣高雄地方法院檢察署檢察官
被　　　告　歐怡成
上列上訴人因被告竊盜案件，不服臺灣高雄地方法院98年度審易
字第770 號中華民國99年11月25日第一審判決（起訴案號：臺灣
高雄地方法院檢察署98年度偵字第4844號），提起上訴，本院判
決如下：
    主  文
原判決撤銷。
歐怡成結夥三人以上竊盜，累犯，處有期徒刑柒月。
    事  實
一、歐怡成前因違反動產擔保交易法案件，經臺灣高雄地方法院
    以93年度簡字第1069號判處有期徒刑4 月確定，甫於民國93
    年10月7 日執行完畢。詎猶不知悔改，竟夥同其女歐家妤、
    歐家妤男友顏書璋（歐家妤、顏書璋2 人，業經臺灣高雄地
    方法院檢察署檢察官為緩起訴處分確定）共3 人，共同基於
    意圖為自己不法所有之竊盜犯意，於98年2 月8 日晚間8 時
    許，經歐怡成要約並得歐家妤、顏書璋同意後，在高雄縣鳳
    山市○○路○道高速公路涵洞下，由歐怡成負責將「中華民
    國慈心慈善舊衣回收部」負責人郭俊仁所有之舊衣回收箱翻
    開後，再由歐家妤、顏書璋將回收箱內之衣物取出，復由歐
    怡成將之裝入塑膠袋內。得手後正欲離去之際，為巡邏員警
    當場查獲，並扣得竊取之長袖衣服7 件、長褲6 件、短褲6
    件、短袖衣服17件、內褲5 件、襪子2 雙（業已發還），始
    悉上情。
二、案經高雄縣政府警察局鳳山分局報請臺灣高雄地方法院檢察
    署檢察官偵查起訴。
    理  由
甲、程序方面：
一、卷附高雄縣政府警察局鳳山分局扣押筆錄3 份、扣押物品目
    錄表1 份，此類文書係被告以外之人於審判外所做之書面陳
    述，屬於傳聞證據。惟其本質上屬公務員本於職權所為，其
    正確性及可信性頗高，如有錯誤亦可請求更正，應屬159 條
    之4 第1 款由公務員職務上所製作之紀錄或證明文書，具有
    證據能力。
二、按被告以外之人（包括證人、鑑定人、告訴人、被害人及共
    同被告等）於審判外之陳述雖不符刑事訴訟法第159 條之1
    至之4 等4 條之規定，而經當事人於審判程序同意作為證據
    ，法院審酌該言詞陳述或書面陳述作成時之情況，認為適當
    者，亦得為證據；當事人、代理人或辯護人於法院調查證據
    時，知有刑事訴訟法第159 條第1 項不得為證據之情形，而
    未於言詞辯論終結前聲明異議者，視為有前項之同意，同法
    第159 條之5 定有明文。本件除上開證據外，其他以下所引
    之證據，當事人已知上述證據乃傳聞證據，且均未於言詞辯
    論終結前對該等證據內容異議，依上開規定，自均具有證據
    能力。
乙、實體方面：
一、上開犯罪事實，業據被告歐怡成於警詢、偵查、原審及本院
    準備程序中坦承不諱，核與證人即同案被告歐家妤、顏書璋
    於警詢及偵查中之證述、證人即告訴人郭俊仁於警詢中指述
    之情節相符，復有扣案物品目錄表、贓物認領保管單、現場
    照片4 張在卷可稽，足認被告自白與事實相符，本案事證明
    確。被告結夥三人以上竊盜犯行，堪以認定。
二、被告歐怡成夥同歐家妤、顏書璋共同竊盜，核被告所為，係
    犯刑法第321 條第1 項第4 款之結夥三人以上竊盜罪。公訴
    人認被告係犯刑法第320 條第1 項之普通竊盜罪，尚有未洽
    ，，應予變更。被告與同案被告歐家妤、顏書璋就上開竊取
    舊衣回收箱內衣物之犯行，彼此間互有犯意聯絡及行為分擔
    ，為共同正犯。另被告有如前述曾受有期徒刑之宣告及執行
    完畢乙節，有臺灣高等法院被告前案紀錄表1 份在卷可稽，
    其受有期徒刑執行完畢後，5 年內故意再犯本件最重本刑為
    有期徒刑以上之罪，為累犯，應依刑法第47條第1 項規定，
    加重其刑。
三、原判決以被告歐怡成罪證明確，因予論罪科刑，固非無見；
    惟查：(一)公訴人認被告係犯刑法第320 條第1 項之普通竊盜
    罪，原審認被告所為係犯刑法第321 條第1 項第4 款之結夥
    三人以上竊盜罪，卻未變更起訴法條，直接認定、引用，尚
    有未恰。(二)被告為累犯，且前科甚多，然刑法第59條犯罪情
    狀顯可憫恕者，認科以最低度刑仍嫌過重者，得酌量減輕其
    刑之規定，固為法院得自由裁量之事項，然並非漫無限制，
    必須犯罪另有特殊之原因與環境，在客觀上足以引起一般同
    情，認為即予宣告法定最低度刑，猶嫌過重者，始有其適用
    ，然被告無重大惡疾，具有工作養活自己能力，竟不思靠己
    力工作，尋竊取舊衣回收箱內衣物以變賣方式，藉竊取他人
    愛心，求己身私欲之滿足，是被告行為是否客觀上足以引起
    社會一般同情發生，需就社會民眾情感面等因素綜合判斷，
    被告之犯罪情狀在客觀上不足以引起社會一般人之同情而可
    憫恕，原審宜遽以援引刑法第59條規定減輕其刑，實欠妥當
    。(三)再被告行為時為累犯，依據刑法第47條規定加重本刑至
    二分之一，此時，不得量處最輕本刑，否則即屬違法判決（
    最高法院47年臺上字第1499號判例參照），又縱退萬步認被
    告確可依刑法第59條規定酌量減輕其刑，綜合刑法第73條、
    第66條以觀，得酌量減輕其刑至二分之一，復據刑法第71條
    規定，先加後減之，本案可判決之最輕本刑，仍高於本判決
    書主文論處之有期徒刑3 月，故原審科刑顯然違背法令。檢
    察官上訴意旨，以上開(二)、(三)為由，指摘原判決不當，且原
    判決又有上開可議之處，自屬無可維持，應由本院將原判決
    予以撤銷改判。爰審酌被告不思以己力賺取生活所需，率爾
    竊取他人財物，侵害他人財產安全，所為誠屬不該，然犯罪
    手段尚屬平和，竊取之物品屬舊物，價值非高，並已返還告
    訴人，及其犯後已知坦認犯行，犯後態度尚可，並兼衡其智
    識程度、生活狀況等一切情狀，量處有期徒刑7 月。
據上論斷，應依刑事訴訟法刑事訴訟法第369 條第1 項前段、第
364 條、第299 條第1 項前段、第300 條，刑法第321 條第1 項
第4 款、第47條第1 項，判決如主文。
本案經檢察官劉宗慶到庭執行職務。
中    華    民    國  100     年    1     月    31    日
                刑事第二庭  審判長法  官  林正雄
                                  法  官  邱明弘
                                  法  官  黃壽燕
以上正本證明與原本無異。
不得上訴。
中    華    民    國  100     年    1     月    31    日
                                  書記官  戴志穎
附錄本件判決論罪科刑法條：
中華民國刑法第321 條
（加重竊盜罪）
犯竊盜罪而有左列情形之一者，處6 月以上、5 年以下有期徒刑
：
一  於夜間侵入住宅或有人居住之建築物、船艦或隱匿其內而
    犯之者。
二  毀越門扇、牆垣或其他安全設備而犯之者。
三  攜帶兇器而犯之者。
四  結夥三人以上而犯之者。
五  乘火災、水災或其他災害之際而犯之者。
六  在車站或埠頭而犯之者。
前項之未遂犯罰之。